高雄高等行政法院簡易判決　　　　　　　　　　　　　　九十一年度簡字第七七號
　　原　　　告　林榮盛即六安工程行
　　被　　　告　高雄市稅捐稽徵處
　　代　表　人　甲○○　○○
　　訴訟代理人　乙○○
右當事人間因稅捐稽徵法事件，原告不服高雄市政府中華民國九十年十二月六日高市
府訴一字第四九０三五號訴願決定，提起行政訴訟。本院判決如左：
    主  文
原告之訴駁回。
訴訟費用由原告負擔。
    事實及理由
一、緣原告於民國（下同）八十六年八、九月間自永瑞裕建設股份有限公司（以下簡
    稱永瑞裕公司）承包挖土方工程，卻開立發票予非實際交易對象之欽國營造股份
    有限公司（以下簡稱欽國營造公司），銷售額計新台幣（下同）七一０、二八六
    元；案經法務部調查局南部地區機動工作組查獲，移由被告所屬三民分處審理結
    果，認原告違反行為時營業稅法（已於九十年七月九日修正更名為加值型及非加
    值型營業稅法）第三十二條第一項及稅捐稽徵機關管理營利事業會計帳簿憑證辦
    法第二十一條之規定，乃依稅捐稽徵法第四十四條規定，就原告未依法規定給予
    他人憑證之總額七一０、二八六元處以百分之五之罰鍰，計三五、五一四元。原
    告不服，迭經申請復查、提起訴願均未獲變更，遂提起本件行政訴訟。原告主張
    意旨略謂：本件工程係永瑞裕公司之工務經理杜邦治委請原告至高雄縣旗山地區
    挖基礎工程（並未承包），採做一天算一天方式計算工資，原告對該公司之情況
    並不瞭解，領款之時，該公司會計小姐要求開立發票給公司之營造廠欽國營造公
    司，原告即予照辦，並不知兩公司間有借牌之情事，況且原告從事挖土機出租業
    ，亦無先查閱雇主之營利事業登記證之可能，是永瑞裕公司向欽國營造公司借牌
    ，原告完全不知情，原告亦無幫助逃漏稅之意思，爰訴請撤銷原處分及訴願決定
    云云。被告答辯意旨略謂：（一）原告於八十六年八、九月間自永瑞裕公司承包
    挖土方工程，於請款時卻應該公司要求開立發票予非實際交易對象欽國營造公司
    ，銷售額合計七一０、二八六元；案經法務部調查局南部地區機動工作組於八十
    九年八月廿一日依法執行搜索，取得欽國營造公司之相關帳證（如永瑞裕公司完
    工工程明細表）、欽國營造公司出借牌照收取服務費暨虛開發票統計表及法務部
    調查局南部地區機動工作組刑事案件移送書、違章期間欽國營造公司實際負責人
    詢問筆錄等資料，移由被告所屬三民分處調查審理結果，違章事實殊堪認定，除
    取有上述法務部調查局南部地區機動工作組移送資料影本外，並取有專案申請調
    檔統一發票查核清單、原告之談話筆錄等資料，被告按稅捐稽徵法第四十四條規
    定，處以經查明認定之總額七一０、二八六元百分之五之罰鍰計三五、五一四元
    ，於法並無不合。（二）又訴外人李富國係欽國營造公司及宗瀚工程公司（以下
    簡稱宗瀚公司）之實際負責人，於經營期間基於意圖自己不法所有之犯意，自八
    十四年起至八十八年間連續將欽國公司及宗瀚公司之營造業執照出借予永瑞裕公
    司等或個人，而以欽國公司及宗瀚公司為名義上之承攬人，由借用牌照者（即實
    際承作人）收集發票後郵寄給李富國作為進項扣抵，並由李富國依借牌者所要求
    金額、品名、日期開立銷項發票給對方，藉此協助實際承作人逃漏稅捐，並取得
    工程造價千分之十二至千分之十五不等之借牌費用之犯罪行為，業經法務部調查
    局南部地區機動工作組查證屬實，全案移送台灣高雄地方法院檢察署偵辦，此有
    卷附法務部調查局南部機動工作組刑事案件移送書足憑。再者，「原告於八十六
    年八、九月間開立三聯式統一發票ＪＬ00000000等六張統一發票銷售額
    七一０、二八六元給欽國營造公司，然工程款係由永瑞裕公司王老闆以私人支票
    支付，並要求發票抬頭開立欽國營造公司」等情，亦經原告於九十年七月二十四
    日談話筆錄所是認。準此以觀，原告於八十六年間確實承攬永瑞裕公司之挖土方
    工程，然於請款時，則依永瑞裕公司指示將發票抬頭以欽國營造公司名義開立，
    事證至臻明確。核查稅捐稽徵機關管理營利事業會計帳簿憑證辦法第二十一條規
    定：對外營業事項之發生，營利事業應於發生時給予他人原始憑證，如銷貨發票
    ，其所稱「他人」應係指實際交易對象而言，若營利事業所開立給予之銷貨發票
    為非實際交易對象者，即構成稅捐稽徵法第四十四條所稱「營利事業依法規定應
    給予他人憑證而未給與」之要件，自應依該法條規定處罰。（三）參照司法院釋
    字第二七五號解釋之意旨，本案原告承包挖土方工程，係與永瑞裕公司聯繫，工
    程款亦由該公司老闆以私人支票支付，而未依規定開立發票予該公司，卻由該公
    司指示將發票開立予非實際交易對象欽國營造公司，原告縱無幫助他人逃漏稅之
    故意，亦難謂全無過失，於原告未能舉證證明自己確無過失時，依首揭司法院解
    釋自難免於處罰，被告以經查明認定之總額七一０、二八六元之百分之五裁處罰
    鍰三五、五一四元，認事用法並無違誤，原告提起本訴，求予撤銷為無理由，請
    依法予以駁回，以維稅制等語。
二、按「營業人銷售貨物或勞務，應依本法營業人開立銷售憑證時限表規定之時限，
    開立統一發票交付買受人。」「對外營業事項之發生，營利事業應於發生時自他
    人取得原始憑證，如進貨發票，或給與他人原始憑證，如銷貨發票。給與他人之
    憑證，應依次編號並自留存根或副本。」「營利事業依法規定應給與他人憑證而
    未給與，應自他人取得憑證而未取得，或應保存憑證而未保存者，應就其未給與
    憑證、未取得憑證或未保存憑證，經查明認定之總額，處百分之五罰鍰。」行為
    時營業稅法第三十二條第一項前段、稅捐稽徵機關管理營利事業會計帳簿憑證辦
    法第二十一條第一項及稅捐稽徵法第四十四條定有明文。
三、經查，原告八十六年八、九月間自永瑞裕公司承包挖土方工程，於請款時應該公
    司要求開立發票予非實際交易對象欽國營造公司，銷售額合計七一０、二八六元
    之事實，有欽國營造公司相關帳證、永瑞裕公司完工工程明細表、欽國營造公司
    出借牌照收取服務費暨虛開發票統計表、法務部調查局南部地區機動工作組刑事
    案件移送書、違章期間欽國營造公司實際負責人詢問筆錄、專案申請調檔統一發
    票查核清單及原告九十年七月二十四日於被告所屬三民分處所作之談話筆錄可稽
    ，依原告於前開談話筆錄所述：「開立上述六張發票確實有交易行為，係本行（
    即原告）挖土方工程款，與永瑞裕建設公司經理杜先生連繫，工程款由永瑞裕建
    設公司王老闆以私人支票支付，並要求發票抬頭開立欽國營造公司」等語，足認
    原告實際交易對象為永瑞裕公司，依首揭行為時營業稅法第三十二條第一項前段
    及稅捐稽徵機關管理營利事業會計帳簿憑證辦法第二十一條第一項之規定，自應
    開立統一發票與永瑞裕公司始為適法，然原告卻依該公司要求，開立發票予非實
    際交易對象之欽國營造公司，難謂無開立發票予非實際交易對象之故意，原告爭
    執其不知情，尚無可採。次按稅捐稽徵法第四十四條之規定係為使營利事業據實
    給予或取得憑證，俾交易前後手稽徵資料臻於翔實，以建立正確課稅憑證制度，
    乃實現憲法第十九條規定意旨所必要。上述稅捐稽徵法第四十四條所謂「依法」
    ，係指依營業稅法第三十二條第一項：「營業人銷售貨物或勞務，應依本法營業
    人開立銷售憑證時限表規定之時限，開立統一發票交付買受人」之規定而言。而
    所謂「他人」，則指貨物或勞務之直接買受人或直接銷售人，非指直接買受人或
    直接銷售人以外之他人。職故，原告開立發票予非實際交易對象之欽國營造公司
    ，即已構成首揭稅捐稽徵法第四十四條規定之違法行為。是被告依該規定，就原
    告未依規定給予他人憑證，經查明認定之總額七一０、二八六元裁處百分之五之
    罰鍰即三五、五一四元，並無違誤，訴願決定予以維持，亦無不合。原告起訴請
    求撤銷，並無理由，應予駁回，並不經言詞辯論為之。
四、據上論結，本件原告之訴為無理由，依行政訴訟法第二百三十六條、第二百三十
    三條第一項、第一百九十五條第一項後段、第九十八條第三項前段，判決如主文
    。
中　　　華　　　民　　　國    九十一　　年　  　六　　　月　　二十一　　日
                              高雄高等行政法院第三庭
                                          法      官  蘇秋津
右為正本係照原本作成。
如不服本判決，應於送達後二十日內，向本院提出上訴狀並表明上訴理由，如於本判
決宣示後送達前提起上訴者，應於判決送達後二十日內補提上訴理由書（須按他造當
事人人數附繕本）。
提起上訴應預繳送達用雙掛號郵票七份（每份三十四元）。
中　　　華　　　民　　　國    九十一　　年　  　六　　　月　　二十一　　日
                                          法院書記官  陳嬿如
附註：
行政訴訟法第二百三十五條（第一項、第二項）：
對於適用簡易程序之裁判提起上訴或抗告，須經最高行政法院之許可。
前項許可，以訴訟事件所涉及之法律見解具有原則性者為限。
